【裁判字號】    99,重上更(二),58
【裁判日期】    990804
【裁判案由】    違反毒品危害防制條例
【裁判全文】
臺灣高等法院高雄分院刑事判決    99年度重上更(二)字第58號
上  訴  人
即  被  告  甲○○
指定辯護人  何俊墩律師
上列上訴人因違反毒品危害防制條例案件，不服臺灣高雄地方法
院95年度訴字第953 號中華民國95年12月4 日第一審判決（起訴
案號：臺灣高雄地方法院檢察署94年度偵字第3950號），提起上
訴，經判決後，由最高法院第二次發回更審，本院判決如下：
    主  文
原判決關於甲○○幫助販賣第三級毒品部分撤銷。
甲○○幫助販賣第三級毒品，處有期徒刑貳年柒月。
其他被訴意圖販賣而持有第四級毒品部分無罪。
    事  實
一、甲○○明知Ketamine（俗稱愷他命、K 他命，下稱「愷他命
    」）係毒品危害防制條例第2 條第2 項第3 款所定之第三毒
    品，不得販賣，竟基於幫助林翰旻、吳昱昕販賣第三級毒品
    愷他命之犯意，於民國93年9 月5 日後之某日，將其於93年
    9 月5 日所承租位於高雄市前鎮區○○○路139 號17樓之8
    之房屋鑰匙交與林翰旻，同意讓林翰旻與吳昱昕得自行進出
    該房間，便於其二人放置及供交易愷他命之場所；而林翰旻
    取得上開房屋鑰匙後，則與吳昱昕共同基於販賣第三級毒品
    愷他命以營利之概括犯意聯絡，自93年年底某日起至94年2
    月3 日前某日止，由吳昱昕以其所有0000000000號行動電話
    （申請名義人為吳昱昕女友鍾佩蓉，自94年1 月7 日啟用）
    ，先後三次與賴秉紘（原名為賴柏瑞）聯絡買賣愷他命事宜
    ，每次交易金額為2000元或5000元不等，其中二次交易地點
    在高雄市前鎮區○○○路139 號大樓樓下，另一次則在上址
    大樓17樓之8 即甲○○承租房屋內，且均由吳昱昕將林翰旻
    提供之愷他命交付賴秉紘及收取價金，共得款9000元；又林
    翰旻與吳昱昕共同承上開之概括犯意，自93年底某日起至94
    年2 月2 日前某日止，由林翰旻以其所有0000000000號行動
    電話與代號A1之吸毒者聯絡後，再由吳昱昕在上開大樓樓下
    、13樓之1 及高雄市○○路錢櫃KTV 等處，將愷他命以每公
    克1300元之價格販賣予A1（真實姓名年籍均詳卷內姓名與代
    號對照表）共計10次，合計得款1萬3000元。
二、嗣於94年2 月2 日上午8 時許，員警持搜索票至A1住處執行
    搜索，經A1告知其施用之愷他命係在上開高雄市前鎮區○○
    ○路139 號13樓之1 、17樓之8 處所購得，乃向法院聲請搜
    索票前往搜索；適賴秉紘於94年2 月3 日撥打0000000000號
    行動電話向吳昱昕表示欲購買愷他命，吳昱昕則承上開與林
    翰旻共同販賣第三級毒品愷他命之概括犯意予以應允後，雙
    方即約定在高雄市前鎮區○○○路139 號大樓樓下會面，並
    於94年2 月3 日夜間7 時許一同進入甲○○上開17樓之8 租
    屋處，而吳昱昕進入屋內後即取出2 包愷他命供賴秉紘以附
    表編號8 所示吸食器試用，並同時取出其攜帶至該處之第二
    級毒品MDMA，嗣於同日晚上8 時許，吳昱昕尚未交付愷他命
    與賴秉紘，且賴秉紘亦未將價金交付與吳昱昕之際，員警即
    持搜索票至甲○○上開租屋處欲實施搜索，適遇甲○○至外
    曬衣處拿取衣物，而吳昱昕見警前來，遂由屋內將門反鎖，
    並將附表編號1 至5 所示之物往窗外丟棄，並要求賴秉紘將
    上開愷他命亦往窗外丟出，待丟棄完畢才將房屋大門打開，
    員警遂在甲○○同意夜間搜索情形下，進入屋內進行搜索，
    而在屋內客廳桌上扣得附表編號6 至11所示之物，在客廳櫥
    櫃內扣得附表編號12、13所示之物，在臥室床頭櫃內扣得附
    表編號14所示之物，在臥室衣櫃內扣得附表編號15、16所示
    之物（扣案如附表所示之物均非甲○○所有），因而查悉上
    情。
三、案經高雄市政府警察局三民第二分局移送臺灣高雄地方法院
    檢察署檢察官偵查起訴。
    理  由
壹、證據能力：
一、本件證人吳昱昕及A1於警詢陳述部分：
    按被告以外之人於檢察事務官、司法警察官或司法警察調查
    中所為之陳述，與審判中不符時，其先前之陳述具有較可信
    之特別情況，且為證明犯罪事實存否所必要者，得為證據，
    刑事訴訟法第159 條之2 定有明文。
(一)、證人吳昱昕於警詢之陳述有證據能力：
    本件證人吳昱昕於警詢中證稱：係由林翰旻提供愷他命，透
    過其賣給賴秉紘三次，查獲當天係「小歐」叫其前往高雄市
    前鎮區○○○路139 號17樓之8 開門拿毒品給賴秉紘等語，
    與其嗣於審理中證稱：查獲當天係其自己要販賣愷他命給賴
    秉紘云云，前後陳述已有不符；惟本院審酌證人吳昱昕於警
    之錄音帶之內容，業經原審法院於95年6 月1 日當庭勘驗後
    ，核與警詢筆錄供述之重要部分並無不符（原審卷第80-87
    頁），且其於警詢之陳述距案發日較近，當時記憶自較深刻
    ，可立即反應所知，不致因時隔日久而遺忘案情，較無來自
    同案被告在場之壓力，而出於不想生事之指證，且經原審勘
    驗後，亦未發現其於警詢之陳述，員警之詢問有出於不正方
    法、陳述出於非任意性等情，是其在警詢陳述時之各種外部
    情況觀之，虛偽陳述之危險性甚低，揆諸上開說明，其於警
    詢所為之陳述，是出於「真意」之信用性獲得確切保障，客
    觀上應具有較可信之特別情況，亦為證明被告上開犯罪事實
    存否所必要，依刑事訴訟法第159 條之2 規定，其於警詢之
    證言自有證據能力。
(二)、證人A1於警詢之陳述有證據能力：
    又證人A1於警詢證述：其係撥打0000000000號行動電話向自
    稱綽號「小歐」之男子購買愷他命，於抵達高雄市○○○路
    139 號1 樓處再聯絡1 次，待對方觀看大樓訪客監視畫面過
    濾後再叫其至該址13樓之1 直接按電鈴，進入後「小歐」再
    詢問其欲購買毒品種類及價錢，之後「小歐」叫其在該處等
    候，「小歐」再至他處拿取毒品與其進行交易，其共向「小
    歐」購買十幾次愷他命，每次購買1 公克、價錢1300元等語
    ，與其嗣於原審就其向「小歐」購買毒品之經過證稱：…我
    記得我買過好幾次愷他命，但不確定是否十次，實際幾次不
    記得了，或證稱：…因為當時（指製作警詢筆錄時）時間比
    較接近，現在已經過很久了，所以不記得地址等語，已有不
    符之情形；本院審酌其於警詢之陳述距案發日較近，當時記
    憶自較深刻，可立即反應所知，不致因時隔日久而遺忘案情
    ，較無來自同案被告在場之壓力，而出於不想生事之指證，
    佐以證人A1於原審亦證稱：於製作警詢筆錄時，員警並未對
    我施用暴力或脅迫等不法方式，亦未要我指證係向何人購買
    毒品等語（原審卷第165 頁），足見員警並未施以不正方法
    ，其警詢之陳述並未出於非任意性等情，是其在警詢陳述時
    之各種外部情況觀之，虛偽陳述之危險性甚低，其於警詢所
    為之陳述是出於「真意」之信用性獲得確切保障，客觀上應
    具有較可信之特別情況，且為證明被告上開犯罪事實存否所
    必要，依刑事訴訟法第159 條之2 規定，其於警詢之證言，
    亦有證據能力。
二、證人甲○○、吳昱昕及林忠勇等人於偵查中具結後向檢察官
    所為之證述，證人均未曾提及檢察官在偵查中有不法取供情
    事，亦查無該證據作成時有何違法情事，並無顯有不可信之
    情況，依刑事訴訟法第159 條之1 第2 項之規定，應適宜為
    本案之證據而有證據能力。
三、按鑑定人由審判長、受命法官或檢察官就下列之人選任1人
    或數人充之：(一)就鑑定事項有特別知識經驗者。(二)經政府機
    關委任有鑑定職務者；鑑定之經過及其結果，應命鑑定人以
    言詞或書面報告；法院或檢察官得囑託醫院、學校或其他相
    當之機關、團體為鑑定，或審查他人之鑑定，並準用刑事訴
    訟法第203 條至第206 條之1 規定，刑事訴訟法第198 條、
    第206 條第1 項、第208 條第1 項分別定有明文。卷附高雄
    醫學大學附設中和紀念醫院就本案扣案物品所為之檢驗報告
    ，雖係被告以外之人於審判外之書面陳述，然此一鑑定係經
    檢察官囑託下所為之鑑定，依刑事訴訟法第208 條規定，該
    等鑑驗報告應有證據能力。
四、按被告以外之人於審判外之陳述，雖不符刑事訴訟法第159
    條之1 至之4 之規定，然經當事人於審判程序同意作為證據
    ，法院審酌該言詞陳述或書面陳述作成時之情況，認為適當
    者，亦得為證據，同法第159 條之5 第1 項定有明文。除上
    開所述外，本判決下列所引用之證據，屬被告以外之人在審
    判外陳述之傳聞證據部分，除依刑事訴訟法第15 9條之1 至
    第159 條第4 規定得為證據者外，其餘業經被告、辯護人及
    檢察官於審理中同意作為證據（本院卷第104-105 頁），本
    院審酌該等傳聞證據作成時之狀況，並無違法或不當等不宜
    作為證據之情形，依前開說明，亦得作為證據。
貳、被告幫助林翰旻及吳昱昕販賣第三級毒品愷他命有罪部分：
一、訊據被告甲○○坦承於前開時間租用高雄市前鎮區○○○路
    139 號17樓之8 房屋，並將該屋鑰匙交與林翰旻等人使用，
    且於本件查獲時，同案被告吳昱昕與賴秉紘係要在其租屋處
    交易毒品，嗣經警在其屋內扣獲附表編號6 至16所示物品等
    事實，並有房屋租賃契約書在卷可憑（警卷第46頁）；惟否
    認有幫助販賣第三級毒品愷他命之犯行，辯稱：其原本住於
    同棟7 樓，林翰旻則住在同棟13樓，而同棟17樓之8 本來是
    林翰旻要搬過去居住的，後來林翰旻因故無法住在該處，其
    才搬至該處居住，又林翰旻在13樓之租約到期才向其借用租
    屋處鑰匙，並表示要將部分物品寄放在其租屋處，然其未販
    賣或幫助林翰旻、吳昱昕等人販賣愷他命云云。經查：
(一)、林翰旻與吳昱昕共同於上開時、地販賣第三級毒品愷他命予
    賴秉紘三次部分：
  1.林翰旻與吳昱昕自93年年底（即被告承租上開房屋後）至94
    年2 月3 日前某日止，基於營利之意圖，共同販賣第三級毒
    品愷他命予賴秉紘三次，並由林翰旻提供愷他命，吳昱昕則
    以其0000000000號行動電話與賴秉紘聯絡，其中二次在高雄
    市前鎮區○○○路139 號大樓樓下交付愷他命，另一次則於
    上址17樓之8 交付，每次交易價格介於2000元或5000元不等
    ；嗣於94年2 月3 日查獲當天，則由賴秉紘先撥打吳昱昕之
    0000000000號行動電話向吳昱昕表示欲購買愷他命，經吳昱
    昕承上開其與林翰旻之共同販賣愷他命之概括犯意而應允後
    ，雙方約定在高雄市前鎮區○○○路139 號大樓樓下會面，
    並於同日晚間7 時許，由吳昱昕帶同賴秉紘進入被告上開17
    樓之8 租屋處（即林翰旻放置毒品之處所），而吳昱昕進入
    屋內後，即取出2 包第三級毒品愷他命供賴秉紘以附表編號
    8 所示吸食器試用，嗣於同日晚上8 時許，吳昱昕尚未交付
    愷他命與賴秉紘，且賴秉紘亦尚未將價金交付與吳昱昕之際
    ，即為警查獲之事實，業據證人即同案被告吳昱昕於警詢證
    稱：賴秉紘向其購買（愷他命）之金額在2000元至5000元不
    等，日期已忘記、交易地點都在該址樓下，其與賴秉紘交易
    之毒品愷他命是「小歐」（即林翰旻）放在上開17樓之8 內
    ，（平日）是他（即林翰旻）打電話叫其拿下樓與賴秉紘交
    易，其幫「小歐」拿毒品與賴秉紘交易，若賣出毒品愷他命
    1 公克1300元，其可從中獲利100 元至200 元等語（警卷第
    5-6 頁）；核與證人即購毒者賴秉紘於偵查中證稱：「（查
    獲當天如何約？）我打電話給吳昱昕，說要買愷他命，吳昱
    昕叫我到139 號樓下等，我到之後才跟他一起上摟到17樓。
    」、「（跟吳昱昕買過幾次愷他命？）約三、四次，每次買
    五、六千元，約5 公克，我都是到139 號樓下等，有時候吳
    昱昕拿下來，吳昱昕拿下來二次，我上去二次、含被抓這次
    。」等語（偵卷第76頁），及證人賴秉紘於警詢證稱：第一
    、二次購買2000元是約在該址樓下（日期已忘記）…，第三
    次電話中已向吳昱昕示意要購買2000元，他叫我上樓至17樓
    之8 ，我直接將2000元放在桌上，拿取毒品就離去；第四次
    就是警方查獲這次，我於94年2 月3 日晚上7 時許進入17樓
    之8 是要施用愷他命，我打吳昱昕電話0000000000，由他帶
    我上樓至該址內，進入後我向吳昱昕示意「試用」愷他命純
    度如何，他就從身上口袋拿出2 包愷他命，我施用約0.2 公
    克，吳昱昕後來也施用；警方搜索時，吳昱昕叫我將毒品、
    電子磅秤及空夾鏈袋一起丟下樓等語相符（警卷第23頁）。
    證人賴秉紘復於原審證稱：我第一次向吳昱昕購買愷他命約
    在93年年底，地點忘了，在警詢時回答電話是0000000000，
    是我用手機查給警察看；查獲當天，吳昱昕到甲○○租屋處
    後，就從身上拿出愷他命，放在客廳桌上，之後我還沒有將
    購買毒品的錢拿出來，警方就前來搜索，當時我有幫吳昱昕
    將該愷他命丟下樓，吳昱昕自己則拿1 個袋子，收拾其他物
    品丟下樓，又上開丟下樓之愷他命，最後未為警尋獲等語（
    原審卷第91-98 頁），並有0000000000號行動電話查詢資料
    在卷可稽（申請人為吳昱昕女友鍾佩蓉、開通日期為94年1
    月7 日，原審卷第58頁），復有附表編號8 所示吸食器3 支
    （經高雄醫學大學附設中和紀念醫院檢驗結果均含愷他命成
    分，有該院報告編號：0000-000、0000-000、0000-000檢驗
    報告在卷可憑，偵卷第66-68 頁）及附表編號17所示000000
    0000號行動電話扣案可佐，足見林翰旻與吳昱昕二人基於共
    同販賣愷他命之概括犯意，由林翰旻提供毒品，透過吳昱昕
    販賣愷他命予賴秉紘之事實，應可確認。
  2.又按被告以外之證人於檢察事務官、司法警察官或司法警察
    調查中所為之陳述，與審判中不符時，應就前後階段之陳述
    進行整體判斷，以決定其間是否具有重大歧異藉以此判斷其
    證言證明力之高低，不得僅以證人所供部分內容不確定或交
    互詰問過程中有先後更正或不一致，即全盤否認證人之證詞
    之真實性。惟查：關於交付愷他命予證人賴秉紘究係「何
    人」部分：證人賴秉紘於警詢雖證稱：係「1 位不認識之男
    子」所交付云云，然於偵查中改證稱：（愷他命）係吳昱昕
    所親自交付等語；審酌其於偵查中之證述，與證人吳昱昕於
    警詢所證曾交付愷他命予賴秉紘等語相符，自應以證人賴秉
    紘於偵查中之證述較為可採。證人賴秉紘向林翰旻、吳昱
    昕購買愷他命之「金額」及「次數」部分：證人吳昱昕於警
    詢證述：賴柏瑞購買愷他命的金額係在2000元至5000元間等
    語（警卷第6 頁），另證人賴秉紘於警詢則證述：第一、二
    次購買2000元等語，惟於偵查中又證述：每次買五、六千元
    等語，堪認證人賴秉紘向吳昱昕等人購買愷他命之金額應係
    介於2000元至5000元之間，則以賴秉紘第一、二次購買愷他
    命金額為2000元及第三次購買愷他命金額為5000元之認定，
    為對被告及林翰旻等人最有利。證人吳昱昕於警詢供述：
    （案發當日）可能「小歐」沒空，就叫賴秉紘打電話給我，
    透過我再賣毒品愷他命給賴秉紘約三次左右等語；惟嗣於原
    審改證稱：我雖於另案陳述當天帶賴秉紘，是要去找林翰旻
    買愷他命，但事實不是，當時我想推卸責任，當時是我身上
    有2 包愷他命，1 包自己要用，1 包要賣給賴秉紘，我要賣
    給賴秉紘之愷他命是我前1 天在PUB 跟人家買來的云云（原
    審96年度訴字第2035號被告林翰旻違反毒品危害防制條例案
    卷135- 136頁，下稱另案原審卷），惟審酌證人吳昱昕於上
    開警詢陳述之內容述及「小歐」透過其賣愷他命給賴秉紘三
    次一節，已供述其與林翰旻共同販賣愷他命之行為，其警詢
    之陳述與林翰旻共同販賣愷他命之次數及販賣之金額均具體
    明確，故應以其警詢之陳述，較屬可信；且證人吳昱昕與林
    翰旻共同販賣愷他命予賴秉紘三次之事實，亦經本院前審認
    定事證明確並判處徒刑確定，此有判決書在卷可按，故證人
    吳昱昕於另案原審證稱：其先前陳述係想推卸責任始指認林
    翰旻共同販賣愷他命云云，顯與事理有違，亦屬迴護林翰旻
    之詞，仍難為有利林翰旻之認定。證人林翰旻、吳昱昕共
    同販賣賴秉紘「次數」部分：證人賴秉紘雖於另案原審改稱
    ：其在高雄市前鎮區○○○路139 號大樓樓上跟吳昱昕交易
    只有被查獲那1 次云云（另案原審卷第206 頁），惟其卻又
    證稱：其當天被查獲之前，有進到高雄市前鎮區○○○路13
    9 號大樓過1 次，該次亦是買毒品，因為其沒有進去房間，
    其記得有坐電梯上去，其是在通道等，所以是哪一層樓不曉
    得，好像是吳昱昕帶其去的，因為其有發生過車禍，很多事
    情都不記得等語（另案原審卷第206- 207頁）；本院審酌證
    人賴秉紘於另案原審證述時，距離案發時間已較久遠，且因
    其自承曾發生車禍而記憶不清楚，故其向吳昱昕購買毒品之
    細節，當以證人賴秉紘於警詢及偵查中之證述距離查獲當時
    時間較近，記憶清晰，較為可採，故證人賴秉紘於查獲之前
    ，向吳昱昕購買第三級毒品愷他命之取貨地點，其中二次在
    高雄市前鎮區○○○路139 號大樓樓下，另一次在被告上開
    租屋處內之事實，應可確認。
  3.又本件證人吳昱昕與賴秉紘二人為警查獲交易愷他命之地點
    在高雄市前鎮區○○○路139 號17樓之8 即被告上開租屋處
    之事實，業據證人吳昱昕、賴秉紘及查獲警員林忠男等人分
    別於警詢、偵查及另案原審證述在卷，且當場查扣之殘留愷
    他命吸食管3 支（客廳桌上）、空夾鍊袋一大包（客廳桌上
    ）、空夾鍊袋2 大包（臥室衣櫃內）、研磨機1 台（客廳櫥
    櫃內及含愷他命殘渣）、空夾鍊袋20大包（客廳櫥櫃內）之
    事實，復有搜索票、高雄市政府警局三民第二分局搜索筆錄
    、高雄市政府警察局三民第二分局扣押物品目錄表及扣押物
    品收據（警卷第47-54 頁）在卷可按。又上開地點共計僅2
    把鑰匙之事實，業據被告於原審供稱：「（那妳在警局怎麼
    很確定的說東西是「小歐」的？）因為那時候我只知道「小
    歐」要搬家，而且我跟「小歐」比較好，那時候鑰匙有二副
    ，我自己留一副，另一副交給他（林翰旻），所以在我的認
    知東西（扣案物品）當然是他（林翰旻）的。」等語（原審
    卷第183 頁）；核與證人林翰旻於另案原審證稱：（2 支鑰
    匙交給被告甲○○之後，她《甲○○》有沒有把其中1 支鑰
    匙交給你？）她有拿1 支給我，就是我要拿行李過去的時候
    給我的等語相符（原審卷第274 頁）；證人林翰旻復證稱：
    （何時將鑰匙交給交給吳昱昕？）94年1 月底、快到2 月左
    右，詳細時間不是很確定等語（另案原審卷第145-146 頁）
    。另證人賴秉紘於原審亦證稱：「（案發當時是如何進入該
    處？）是吳昱昕自己拿鑰匙開門進去。」（原審卷第112 頁
    ）等語，足見上開經警搜扣大批證物之地點之鑰匙是由林翰
    旻交付吳昱昕持用之事實，應可確認。再比對被告與證人吳
    昱昕之證詞，顯見被告與吳昱昕並非深交，而與林翰旻之交
    情較深，被告始會將平日居住之房間鑰匙1 把交由林翰旻持
    用。又吳昱昕既持林翰旻所交付之上址鑰匙，而與賴秉紘在
    該處交易毒品，衡情吳昱昕若事先未經林翰旻同意，則吳昱
    昕何有可能由林翰旻處取得上開鑰匙而擅自在上址與賴秉紘
    交易毒品之理，足見吳昱昕於警詢證述：我與賴柏瑞（賴秉
    紘）交易的愷他命是「小歐」（林翰旻）放在該址內，他（
    林翰旻）打電話叫我拿下樓與賴秉紘交易等語（警卷第6 頁
    ），即非無據。故證人林翰旻否認其與吳昱昕共同販賣愷他
    命云云，並無可採，此外並有附表編號8 所示殘留愷他命吸
    食器3 支、編號9 、13、16所示空夾鏈袋及吳昱昕用以聯絡
    販賣毒品使用之附表編號17所示行動電話1 支扣案可佐。從
    而，證人林翰旻與吳昱昕於上開時、地共同販賣第三級毒品
    愷他命予賴秉紘共三次之事證，已臻明確。
(二)、林翰旻與吳昱昕於上開時、地共同販賣第三級毒品愷他命與
    A1共計十次部分：
    經查：A1自93年底（被告承租上開房屋後某日）至94年2 月
    2 日前某日，均撥打0000000000號行動電話向一位綽號「小
    歐」（即林翰旻）購買愷他命之事實，業據證人A1警詢證述
    ：其是撥打0000000000號行動電話與一位綽號「小歐」（此
    部分應為吳昱昕，理由詳後述）之男子聯絡，抵達三多三路
    139 號1 樓處再聯絡1 次，他會觀看大樓訪客監視畫面過濾
    後，再叫其至該址13樓之1 直接按電鈴，就會有人開門，進
    入後「小歐」（吳昱昕）再詢問其欲購買毒品種類及價錢，
    之後「小歐」叫其在該處等候，他人至該址17樓之8 拿所要
    的毒品，再拿給其進行交易；其向綽號「小歐」之男子共購
    買十幾次愷他命，每次購買1 公克愷他命價錢1300元，都是
    撥打0000000000行動電話聯絡，均由綽號「小歐」之男子接
    聽及拿毒品與其交易等語（聲搜卷第5 頁），復於原審證述
    ：其購買之地點，有時候約在中華路的錢櫃KTV ，有時在三
    多三路139 號樓下等，有時到樓上13樓之1 等語（原審卷第
    160-161 頁），復於原審證稱：（你檢舉的對象依照筆錄綽
    號是叫「小歐」，這個綽號是怎麼來的？你怎麼知道他叫「
    小歐」？）打電話過去他就說是「小歐」等語（原審卷第16
    5 頁）。而證人林翰旻之綽號為「小歐」，且0000000000號
    行動電話平日均由其持用，而高雄市前鎮區○○○路139 號
    13樓之1 房屋係其於93年到94年間所承租等情，業經證人林
    翰旻於另案及原審供承在卷（另案本院卷第80頁、另案原審
    卷第262 頁、原審卷第143 、147 、150 頁），復供承：有
    人叫我「小歐」，因為我的皮膚黑黑的等語（本院97年度上
    訴字第1931號卷第80頁反面；下稱另案本院卷），核與被告
    及證人吳昱昕於原審所述相符（另案原審卷第137 、147 頁
    ），並有承租住戶資料表在卷可稽（警卷第46頁）。又0000
    000000號行動電話申請人係證人林翰旻之事實，有和信電訊
    股份有限公司95年5 月23日函及檢附查詢資料在卷可按（原
    審卷第89-91 頁）。又證人A1雖於原審證稱：「（這二個夾
    鏈袋跟裡面的殘渣物品怎麼來的？）我是跟穿白衣服的那個
    （指吳昱昕）買的。」、「（在什麼時間、地點跟他買的，
    你還記得嗎？）之前有在他那邊，有去過三多路（購買愷他
    命）。」、「（你向吳昱昕買幾次？）好幾次。」等語（原
    審卷第158-159 頁）。復參諸證人吳昱昕於警詢證稱：我1
    個月前有賣毒品愷他命給不同的人，總共獲利約2000元左右
    ，是「小歐」當面拿毒品愷他命給我，叫我前往交易等語（
    警卷第6 頁）。另證人A1於原審亦證稱：「（94年2 月2 日
    有作一份證人檢舉筆錄當時所陳述0000000000，是當初朋友
    介紹的電話？）號碼我不記得了，但是我是從手機內查出來
    告訴警察的。」、「（你當時有跟「小歐」的男子聯絡，你
    打電話去時，當時男子自稱「小歐」？）對方自稱「小歐」
    ，所以我不知道對方的真實姓名等語。」（另案原審卷第16
    0 頁），又證稱：「（接你電話的人，跟實際拿毒品跟你交
    易的人，是否同一個人？）我只知道拿毒品給我的人，就是
    我在法庭上指認的那個人（吳昱昕），但是那個人是不是接
    電話的人我無法確定（拿毒品給你的人是不是叫「小歐」？
    ）不確定。」、「（你知道當天在法庭指認拿毒品給你的人
    叫什麼名字？）本來不知道，綽號也不知道，是開庭時才知
    道叫吳昱昕。」等語（另案原審卷第161 頁），是證人A1既
    能當庭指認吳昱昕係交付愷他命之人，復比對吳昱昕上開警
    詢之證詞，足見證人A1係先撥打0000000000號行動電話與林
    翰旻（小歐）先取得購買愷他命交易價格之連繫後，再由林
    翰旻囑吳昱昕交付愷他命予證人Ａ1 之事實，應可認定，故
    證人A1雖於警詢證稱：當時是由「小歐」交付愷他命等語，
    應係誤以交付愷他命之吳昱昕即為電話中綽號「小歐」之故
    ，並非嗣後翻異前詞。再佐以證人即警員林忠男於原審證稱
    ：製作證人A1檢舉筆錄之前，有先詢問A1毒品來源，A1說他
    到高雄市前鎮區○○○路的大樓跟「小歐」購買，並說可以
    帶其等過去，故其等直接從A1住處到三多三路，確實是在幾
    層、幾號、門牌號碼，詳細的地址是要到案發現場的路程上
    A1自己講的，那個地方要刷卡等語（原審卷第199 頁）。又
    員警經A1檢舉後，即於94年2 月3 日晚上8 時許執行搜索高
    雄市前鎮區○○○路139 號13樓之1 及17樓之8 等處，並在
    17樓之8 現場扣有之吸食器3 組均經檢出愷他命陽性反應之
    事實，復有高雄醫學大學附設中和紀念醫院管藥認可字第00
    5 號檢驗報告3 份（偵卷第66-68 頁）在卷可按，復有扣押
    物品清單及搜索現場照片（警卷第54-55 、67-71 頁），故
    證人林翰旻與吳昱昕共同多次販賣愷他命予A1之事實，亦甚
    明確。至於證人A1向證人林翰旻及吳昱昕購買愷他命之次數
    ：證人A1固於原審證稱：其有跟「小歐」（應誤吳昱昕為「
    小歐」之男子）買過二、三個月的時間，大約二、三天會跟
    「小歐」購買1 次等語（另案原審卷第163 頁），此與證人
    A1 於 警詢時證述向「小歐」購買10幾次愷他命等語，是其
    購買之次數及金額雖略有不符（聲搜卷第5 頁），然依最有
    利於林翰旻及吳昱昕等人之方式計算予以認定，應認其等販
    賣愷他命予證人A1之次數為10次；再參酌證人A1於警詢及另
    案原審均證稱：其每次都購買愷他命1 公克1300元等語（聲
    搜卷第5 頁、另案原審卷163 頁），足見證人林翰旻、吳昱
    昕各次販賣愷他命予A1之價格為1300元，十次合計為1 萬30
    00元。
(三)、又同案被告吳昱昕與林翰旻共同販賣第三級毒品愷他命予賴
    秉紘三次之犯行，經原審判處有期徒刑5 年10月後，業經本
    院前審（即96年度上訴字第280 號）判決駁回上訴確定；另
    證人林翰旻被訴與吳昱昕共同販賣第三級毒品愷他命予賴秉
    紘三次及A1十次等犯行，經本院97年度上訴字第1931號判處
    有期徒刑6 年6 月後，嗣經最高法院98年度臺上字第4175號
    判決駁回上訴確定之事實，業據本院調卷查明屬實，並有刑
    事判決書、林翰旻之臺灣高等法院前案紀綠（本院卷第142-
    160 頁）及相關卷證在卷可憑，足見被告於承租上開房屋後
    ，將另一把鑰匙交付林翰旻使用，同意讓林翰旻與吳昱昕等
    二人可自由進出該房間及在該址存放物品（含愷他命毒品）
    無訛；而林翰旻於取得被告交付之房間鑰匙後，即與吳昱昕
    共同基於販賣愷他命之概括犯意，以被告上開租屋處，作為
    其二人存放販賣給賴秉紘、A1之愷他命及與賴秉紘交易愷他
    命之處所等事實，均可認定。
(四)、再者，證人賴秉紘上開第三、四次（第一、二次在該址大樓
    樓下交付毒品）係前往被告上開17樓之8 租屋處向吳昱昕購
    買愷他命毒品等情，業經本院認定如前，且證人賴秉紘於警
    詢證稱：「（你前幾次至該址內，當時還有何人在內？）甲
    ○○及鍾佩蓉（即吳昱昕女友）都在內，…。」（警卷第23
    頁）、「甲○○及鍾佩蓉是我購買毒品時所認識的，吳昱昕
    是我在PUB 內經人介紹，若需要毒品可打電話0000000000給
    吳昱昕…。」等語（警卷第24頁）；復於另案原審證稱：查
    獲當天進去有看到甲○○，她沒有問我們到那邊作什麼，…
    甲○○有跟吳昱昕講話，…她有看到我們拿毒品在施用等語
    （另案原審卷第210 頁），足見被告知悉證人賴秉紘有施用
    愷他命之習慣而有向吳昱昕等人購買愷他命之需求，且於證
    人賴秉紘前往其租屋處向吳昱昕購買愷他命時，被告亦曾在
    場，嗣於查獲當日賴秉紘再次前往該址向吳昱昕購買愷他命
    時被告亦在場，並目睹證人賴秉紘於屋內「試用」吳昱昕所
    交付之愷他命毒品，對於吳昱昕以該址作為與賴秉紘「交易
    」愷他命之場所一事，並未出面制止，且證人吳昱昕及賴秉
    紘於試用及交易愷他命毒品時，並不避諱被告在場，而係公
    然在被告面前為之，又被告於目睹賴秉紘與吳昱昕在其私人
    房間內「試用」及「交易」愷他命毒品時，既能以平常心看
    待此一嚴重違法之毒品交易，綜合上情相互勾稽，顯見被告
    對於林翰旻及吳昱昕以該址作為其二人存放愷他命及與賴秉
    紘交易愷他命之處所一事，完全知悉，並同意其二人在該址
    存放及與他人交易愷他命無訛。
(五)、又本件係員警於94年2 月2 日上午8 時許前往證人A1住處執
    行搜索時，發現A1有在施用愷他命，經A1告知其愷他命係在
    高雄市前鎮區○○○路139 號13樓之1 （即林翰旻租屋處）
    、17樓之8 處（即被告租屋處）所購得，乃於同年月3 日晚
    上前往該址執行搜索，並在被告承租之17樓之8 房間內查獲
    被告及在該處進行毒品交易之吳昱昕、賴秉紘等人，復扣得
    附表所示之物等情，為被告所不爭執，並經證人即查獲之員
    警林忠勇於偵查及原審、另案原審證述綦詳（偵卷第78頁、
    原審卷第244-246 頁、另案原審卷第194-203 頁），復有上
    開搜索票、搜索筆錄、扣押物品目錄表及扣押物品收據（警
    卷第47-54 頁）在卷可按。可知員警係查獲證人A1後，才知
    悉有人在被告上開租屋處內存放及交易愷他命毒品，進而聲
    請搜索票前往查緝，果真發現證人賴秉紘及吳昱昕等人在該
    處試用及交易愷他命，且被告本人當時亦在現場無訛；佐以
    證人林忠勇於原審證稱：「我們要搜索之前有先靠近門聽聽
    看，裡面有沒有人，聽了結果，只有17樓有人，13樓（之1
    ）並沒有人，所以我們先搜索17樓（之8 ），在17樓搜到壹
    支13樓鑰匙，再拿該支鑰匙去13樓搜索，結果13樓裡面沒有
    衣物，但是看起來好像還有人在來往。」等語（原審卷第24
    5 頁），可見證人林翰旻並未將其等販售予A1之愷他命放在
    其承租之13樓之1 房間，而係將毒品存放在被告承租之17樓
    之8 房間內（此由被告及證人林翰旻、林吳昱等人均未證述
    其等除上開二址外，於該大樓內尚有其他承租處所等情，即
    可明瞭），核與證人A1於警詢證稱：其至該大樓13樓之1 後
    ，「小歐」（指吳昱昕）再至他處（該址17樓之8 ）拿取愷
    他命毒品與其進行交易等情相符（註：關於證人A1於警詢所
    述：「小歐」叫其在該大樓13樓之1 處等待，「小歐」另至
    其他樓層拿取愷他命毒品返回該處與其交易毒品部分，則係
    A1對於自己過去購毒之實際體驗事實所為陳述，並非轉述自
    第三人，並非傳聞證據，應有證據能力；聲搜卷第5 頁）；
    再參酌上開證人吳昱昕等人係在被告位於17樓之8 租屋處與
    賴秉紘交易愷他命等情，堪認證人林翰旻及吳昱昕販售予證
    人A1之愷他命，亦存放在被告上開租屋處，亦堪認定。而被
    告係單身未婚女性，此有其個人基本資料可憑（本院卷第51
    頁），其上開17樓之8 房間僅係只有臥房及衛浴之套房，且
    被告否認證人林翰旻係其男友，並供稱：該租屋處平時係其
    一個人居住，其居住之處所不會隨意讓男生進出等語（本院
    卷第99-101頁），顯見其對於進出該房間之人（尤其是男性
    ），應會詳加過濾，若非經其本人同意，理應不會輕易讓陌
    生人進出，更遑論在其房間內為毒品交易等非法行為；然由
    上述，可知被告將其私人房間鑰匙交付證人林翰旻，使林翰
    旻可將其個人「物品」（含愷他命毒品）放置在該房間內，
    並同意林翰旻及吳昱昕自由進出該房間，復容任吳昱昕與賴
    秉紘等人在該址交易愷他命，及證人吳昱昕係事先取得林翰
    旻之同意，才可能在上址與賴秉紘交易毒品等情（已如前(一)
    3.述），惟證人吳昱昕既能在林翰旻未陪同在場之情況下，
    直接將購毒者即證人賴秉紘帶進被告房間內，並在被告面前
    「試用」及「交易」愷他命，顯見被告對於證人林翰旻與吳
    昱昕等二人共同販賣愷他命予他人牟利之事早已知悉，並同
    意其二人將販售之愷他命毒品存放在其租屋處內，今證人林
    翰旻及吳昱昕販售予A1之愷他命，既取自存放在被告租屋處
    內之毒品，足見被告對於證人林翰旻與吳昱昕共同販賣愷他
    命給證人A1之犯行，亦確實給予助力，亦可認定。
(六)、又證人A1迭於警詢、偵查及原審僅證稱：其係向綽號「小歐
    」（林翰旻或吳昱昕）購買愷他命等語，復於原審明確證稱
    ：我有看過甲○○，但沒有跟她買過毒品等語（原審卷第16
    4 頁）；另證人賴秉紘於警詢亦僅證稱：其係向吳昱昕購買
    愷他命等語（警卷第23頁），並未證述被告亦曾販售愷他命
    予其施用等情；佐以證人林翰旻及吳昱昕亦未證稱被告有與
    其等共同販賣愷他命予A1及賴秉紘之犯行，足認被告除將其
    租屋處無償供林翰旻及吳昱昕等人存放及交易愷他命，而協
    助林翰旻及吳昱昕販賣愷他命予A1及賴秉紘之幫助行為，除
    此之外，並未與林翰旻及吳昱昕等人商議交易愷他命之事，
    亦未替林翰旻及吳昱昕接聽A1、賴秉紘等人撥打購買愷他命
    之電話，或為買賣毒品雙方傳任何攸關交易愷他命之資料
    、物品及訊息，此外，公訴人亦未舉證證明被告有直接參與
    各階段愷他命之販賣行為，且亦查無證據足認被告參與愷他
    命交易之持有毒品或收取價金行為，自難認被告係上開販賣
    愷他命毒品之共同正犯，然其就林翰旻及吳昱昕上開販賣愷
    他命犯行既有違法之認識，仍予以助力，足見其主觀上有幫
    助販賣第三級毒品愷他命之故意，客觀上亦有具體之幫助行
    為，應可認定。
(七)、綜上所述，被告上開所辯，均屬卸責之詞，不足採信。本件
    事證明確，被告幫助販賣第三級毒品愷他命之犯行，均堪認
    定，應依法論科。
二、論罪科刑及撤銷改判之理由：
(一)、比較新舊法：
  1.被告行為後，毒品危害防制條例第4 條第3 項業於98年5 月
    20日修正公布，修正前該條例第4 條第3 項原規定：「製造
    、運輸、販賣第三級毒品者，處5 年以上有期徒刑，得併科
    新臺幣500 萬元以下罰金」，修正為「製造、運輸、販賣第
    三級毒品者，處5 年以上有期徒刑，得併科新臺幣700 萬元
    以下罰金」，其罰金刑之上限自500 萬元提高為700 元，茲
    比較修正前後之規定，自以被告行為時即修正前毒品危害防
    制條例第4 條第3 項之規定，較有利於被告。
  2.又刑法部分條文於94年2 月2 日修正公布，並於95年7 月1
    日施行，而刑法修正後將第30條，由「幫助他人犯罪者，為
    從犯。雖他人不知幫助之情者，亦同。從犯之處罰，得按正
    犯之刑減輕之」修正為「幫助他人實行犯罪行為者，為幫助
    犯。雖他人不知幫助之情者，亦同。幫助犯之處罰，得按正
    犯之刑減輕之」，而此一修正，僅係配合體例為文字上之修
    正，目的在減少法條解釋上所引起之爭議，對於幫助犯之成
    立要件及刑罰效果，未有任何影響，不生新舊法比較之問題
    ，當然應適用現行有效之新法，附此敘明。
(二)、按愷他命屬毒品危害防制條例第2 條第2 項第4 款所定之第
    三級毒品，核被告所為，係犯刑法第30條第1 項、98年5 月
    20日修正前毒品危害防制條例第4 條第3 項之幫助販賣第三
    級毒品罪。又被告係幫助犯，爰依刑法第30條第2 項規定，
    按正犯之刑減輕之。公訴意旨認被告上開所為犯行，應論以
    毒品危害防制條例第4 條第3 項之販賣第三級毒品罪之正犯
    云云，然查：依證人賴秉紘、A1、林翰旻及同案被告吳昱昕
    之證述內容，均未提及被告有參與販賣愷他命與證人賴秉紘
    、A1之構成要件行為，且依卷證資料，亦無從證明被告因證
    人林翰旻及同案被告吳昱昕之販賣愷他命行為，而能取得任
    何利益，復無何情事得佐證被告有與同案被告吳昱昕或證人
    林翰旻，有共同販賣愷他命之犯意聯絡，自難認其係上開販
    賣第三級毒品犯行之共同正犯，已如前述，公訴意旨尚有未
    當，惟起訴之基本社會事實相同，爰依法變更起訴法條（最
    高法院30年上字第1574號判例意旨參照）。又被告幫助林翰
    旻販賣愷他命及幫助林翰旻、吳昱昕共同販賣愷他命予A1部
    分，雖未據檢察官起訴，然此部分與起訴之上開幫助同案被
    告吳旻昕販賣第三級毒品予賴秉紘之犯行，具裁判上一罪關
    係，自為起訴效力所及，本院自得併予審理。
(三)、原審對被告甲○○販賣愷他命部分論罪科刑，固非無見；惟
    查：
  1.被告行為後，毒品危害防制條例第4 條第3 項販賣第三級毒
    品罪之規定業已修正公布，經比較結果，以修正前之規定較
    有利於被告；原判決未及比較適用，已有未恰。
  2.又被告並未涉犯幫助意圖販賣而持有第四級毒品罪（詳後述
    ）；原判決未詳為推求，遽以論罪科刑，亦有違誤。
(四)、被告上訴意旨否認犯罪，指摘原判決不當，雖無理由，惟原
    判決既有上開可議之處，自應由本院將原判決關於被告幫助
    販賣第三級毒品部分撤銷。本院審酌被告明知愷他命毒品對
    於人體之健康具有危害，向為政府嚴令禁絕流通，竟基於幫
    助林翰旻及吳昱昕等人販賣愷他命之犯意，將其承租之上開
    處所無償提供林翰旻及吳昱昕等二人作為交易、存放愷他命
    毒品使用，就林翰昱及吳昱昕上開販賣第三級毒品愷他命予
    賴秉紘、A1之犯行予以助力，所為自無足取，復參酌其否認
    犯行之犯後態度及未獲有不法利益等一切情狀，量處如主文
    第二項所示之刑，以示懲儆。
、被告被訴意圖販賣而持有第四級毒品無罪部分：
一、被告與吳昱昕於不詳時間，向不詳人士購得大量第四級毒品
    Nimetazepam （即俗稱一粒眠、紅豆，下稱「一粒眠」）後
    即準備大量空夾鏈袋來意圖分裝，並本於販賣之意圖而持有
    第四級毒品一粒眠，嗣於94年2 月3 日，經警持搜索票前往
    被告上開租屋處搜索，在被告住處之臥室衣櫃扣得第四級毒
    品一粒眠1060顆及在床頭櫃抽屜扣得一粒眠76顆；因認被告
    另涉犯毒品危害防制條例第5 條第4 項之意圖販賣而持有第
    四級毒品罪嫌云云。
二、按犯罪事實應依證據認定之，無證據不得認定犯罪事實；無
    證據能力、未經合法調查之證據，不得作為判斷之依據；不
    能證明被告犯罪或其行為不罰者，應諭知無罪之判決，刑事
    訴訟法第154 條第2 項、第155 條第2 項、第301 條第1項
    分別定有明文。次按認定不利於被告之事實，須依積極證據
    ，苟積極證據不足為不利於被告事實之認定時，即應為有利
    被告之認定，最高法院30年上字第816 號判例可資參照。又
    事實之認定，應憑證據，如未能發現相當證據，或證據不足
    以證明，自不能以推測或擬制之方法，為裁判基礎；認定犯
    罪事實，所憑之證據，雖不以直接證據為限，間接證據亦包
    括在內，然無論直接或間接證據，其為訴訟上之證明，須於
    通常一般之人均不致於有所懷疑，而得確信其為真實之程度
    者，始得據之為有罪之認定，倘其證明尚未達到此一程度，
    而有合理性懷疑之存在時，即無從為有罪之認定，此亦有最
    高法院40年臺上字第86號、76年臺上字第4986號判例可資參
    照。
三、公訴人認被告涉犯本件意圖販賣而持有第四級毒品犯行，無
    非係以被告之供述、證人林翰旻之證詞及房屋租賃契約書、
    、扣案之第四級毒品一粒眠及檢驗報告等為其依據。訊據被
    告堅詞否認有意圖販賣而持有第四級毒品犯行，辯稱：扣案
    之一粒眠均非其所有，其亦未持有該毒品等語。經查：
(一)、扣案之附表編號14所示一粒眠76顆及附表編號15所示一粒眠
    1059顆，係證人林翰旻意圖營利，單獨基於販賣第四級毒品
    一粒眠之犯意而販入之事實，其理由如下：
  1.員警於94年2 月3 日晚間8 時許，於被告上址17樓之8 租屋
    處「床頭櫃」查獲附表編號14所示之粉橘色錠劑76顆及在該
    臥室「衣櫃內」查獲附表編號15所示之淡橘色錠劑1059顆，
    而上開錠劑經高雄醫學大學附設中和紀念醫院檢驗結果均含
    有第四級毒品Nimetazepam 成分，為俗稱「一粒眠」毒品之
    事實，有搜索筆錄、扣押物品目錄表、高雄醫學大學附設中
    和紀念醫院報告編號：0000-000、0000-000號檢驗報告在卷
    為證（偵卷第59-61 、71頁）。又被告於警詢即供稱：警方
    於94年2 月3 日20時許，在其租屋處房內床頭櫃抽屜內查扣
    之76粒俗稱「紅豆」毒品及在臥室衣櫃查扣之1060粒（應為
    1059顆）「紅豆」毒品，是綽號「小歐」（指林翰旻）男子
    寄放，因為「小歐」說要搬家，將東西寄放其這裡，其於查
    獲前二天始知裡面是毒品等語（警卷第13-14 頁），復於原
    審供稱：被查獲的毒品是其朋友「小歐」寄放在那裡等語（
    聲羈卷第9 頁）；而被告於林翰旻承租上址13樓之1 房屋租
    約將到期之前，已將其承租之17樓之8 房屋之鑰匙1 支交給
    林翰旻等情，亦據證人林翰旻於原審證稱：有搬東西至上址
    17樓之8 等語在卷（另案原審卷第273 頁），核與被告上開
    所述內容並無矛盾之處，足認查獲之一粒眠毒品，均係證人
    林翰旻所有之事實，應可確認。
  2.至證人林翰旻雖供稱：被告有跟其說有毒品在那裡，叫其拿
    走，其後來有問吳昱昕，他說毒品是他拿過去的，其叫他趕
    快拿走云云。惟被告於95年9 月25日在原審供稱：「（妳有
    無很明確的問林翰旻是不是毒品？那他在電話裡怎麼跟你講
    ？）他（林翰旻）說是行李，我說不是行李，他就說知道了
    ，他說會打電話問一下。」、「（那妳在警局怎麼很確定的
    說東西是「小歐」的？）因為那時候我只知道「小歐」要搬
    家，而且我跟「小歐」比較好，那時候鑰匙有二付，我自己
    留一副嘛，另一付交給他（小歐），在我的認知來講東西當
    然是他的。」等語（原審卷第182-183 頁），復於97年4 月
    22日在本院前審供稱：「我平常是沒有在看那地方（衣櫃及
    床頭櫃），是有一天我放假，在整理時我才看到，看到後我
    對那東西不是很瞭解，但那東西有點味道，我當場打電話給
    林翰旻，問他說你是不是有東西在這邊，但我沒有講的很明
    ，因為我不確定那東西，他說他會儘快把它（指一粒眠毒品
    ）處理掉。」、「（你打電話是在被警察搜索前多久？）警
    察搜索前二、三天。」等語（上更(一)卷第132 頁）；再於97
    年5 月16日在另案原審陳稱：「（妳知道床頭櫃內有放第四
    級毒品一千多顆，妳有沒有看過? ）一千多顆毒品是警方進
    入後，才從衣櫃（及床頭櫃）搜索出來，那袋子我知道是毒
    品，但我不確定是什麼東西，但我有打電話跟被告林翰旻講
    。」等語（另案原審卷第148 頁），足見扣案之一粒眠係證
    人林翰旻所有無訛，否則何以證人林翰旻接到被告詢問之電
    話，即已知悉被告所指「物品」即為第四級毒品一粒眠，始
    未繼續追問被告所指之「物品」是何物之事實，已可確認；
    況且，倘扣案之一粒眠若非林翰旻所有，則其理應在與被告
    之電話中會立即告知被告該一粒眠毒品非其所有，又豈會向
    被告表示會儘快把它處理掉，故縱令被告事後改稱：林翰旻
    後來有跟其說是吳昱昕所有，在還沒有處理時，警方就來了
    云云（另案原審卷第148-149 頁），應屬迴護證人林翰旻之
    不實證詞，不足採信。再參以本案查獲當日，吳昱昕見警方
    前來搜索之際，情急之下曾將被告租屋處大門反鎖，並拿垃
    圾袋從電視櫃拿出毒品愷他命等物品從窗戶丟出屋外樓下等
    情，業據證人吳昱昕、賴秉紘於原審證述在卷（另案原審卷
    第13 4、208 頁），則本案查獲之一粒眠毒品，果真係由吳
    昱昕藏放在被告租屋處，衡情理當會藉將門反鎖之機會，立
    即會一併將該大批之一粒眠毒品一併拋出窗外丟棄，惟其竟
    然未為，顯見吳昱昕於案發當時應不知被告租屋處另有林翰
    旻藏放之上開一粒眠毒品所致，故應以證人吳昱昕證述：扣
    案之粒眠毒品非其所有等語，較為可採，故被告供稱：林翰
    旻後來有跟其說是吳昱昕所有云云，仍難為有利於林翰旻之
    認定，從而證人林翰旻供稱：放在被告租屋處之毒品係吳昱
    昕所存放云云，核與事實不符，並無足採。而警方在被告上
    開租屋處所查獲林翰旻藏放之一粒眠多達1135顆，數量甚鉅
    ，已非一般施用毒品之人所會持有之數量，且又同時查獲附
    表編號16所示空夾鏈袋2 大包，並在客廳桌上及櫥櫃內查獲
    附表編號9 、13所示空夾鏈袋1 大包、20大包，而該等空夾
    鏈袋係一般販賣毒品者常用分裝毒品之物，可見該空夾鏈袋
    亦屬林翰旻所有無訛，足證林翰旻係單獨基於販賣營利之意
    圖，而向他人販入一粒眠毒品欲販賣他人牟利之主觀意圖，
    至為明顯。
  3.按意圖營利而販入毒品，雖未及賣出，仍依販賣既遂罪論處
    ；如意圖營利而販入毒品後，第一次轉賣與他人之行為，此
    乃接續原先販入之犯意而為，不論其行為屬既遂或未遂，應
    認係基於單一犯意之接續行為；其第一次之販入及賣出行為
    既已完成為一完整的販入、賣出之販賣行為，其第二次以後
    之單純賣出行為，應以其賣出行為是否完成，即是否已經交
    付毒品，作為判斷既遂或未遂之準據。查證人林翰旻既基於
    營利之意回而販入上開一粒眠毒品，雖尚未著手賣出，仍應
    論以販賣第四級毒品既遂罪〔註：林翰旻於94年2 月3 日為
    警查獲之Nimetazepam 硝甲西泮（即俗稱一粒眠），於行為
    時屬毒品危害防制條例第2 條第2 項第4 款規定之第四級毒
    品，嗣雖經行政院於95年8 月8 日以院臺法字第0950034892
    號公告，由第四級毒品改列為第三級毒品，然因空白刑法補
    充規範之變更，僅能認係事實變更，不屬於刑罰法律之變更
    或廢止之範疇，無刑法第2 條第1 項法律變更之比較適用問
    題，仍應依行為時空白刑法填補之事實以適用法律；此有最
    高法院94年度臺上字第771 號判決要旨可資參照〕；又林翰
    旻單獨基於販賣第四級毒品一粒眠之犯意，而販入上開第四
    級毒品之犯行，業經原審法院以96年度訴字第2035號判處有
    期徒刑3 年6 月，並將附表編號14、15所示一粒眠及編號9
    、13、16所示空夾鏈袋宣告沒收，嗣經本院97年度上訴字第
    1931號及最高法院98年度臺上字第4175號判決駁回上訴確定
    等情，業據本院調卷查明屬實，並有刑事判決書在卷可憑，
    此部分事實，應可認定。從而，公訴意旨認上開扣案之一粒
    眠，係被告與同案被告吳昱昕（被訴意圖販賣而持有上開第
    四級毒品一粒眠部分，業經原審以95年度訴字第953 號判決
    無罪確定）等二人意圖販賣而持有云云，即有未恰。
(二)、又按毒品危害防制條例第5 條第4 項之意圖販賣而持有第四
    級毒品罪，係指以非營利之目的而販入或因其他原因而持有
    毒品，其後始起意出售所持有之毒品以營利，且迄未著手賣
    出者而言；又所謂意圖，乃犯罪構成之主觀違法要素，亦屬
    犯罪之成立要件；行為人是否具有販賣之意圖而持有毒品，
    須以嚴格之證據證明之，亦即必須有相當之客觀事實，足以
    表徵其主觀意念之遂行性及確實性，始足當之。公訴意旨認
    上開扣案之一粒眠，係被告與同案被告吳昱昕等二人意圖販
    賣而持有，已有未恰（詳如前(一)述）；且公訴人既未舉證證
    明被告有何販賣一粒眠毒品營利之意圖，自難僅以該毒品係
    在被告上開租屋處所查扣，即推認該一粒眠毒品係被告所持
    有，進而認定被告有與證人林翰旻共同販賣第四級毒品一粒
    眠以營利之主觀犯意。況且，刑法上所謂「持有」，係指就
    特定物於主觀上具有持有之犯意，且在法律上、事實上居於
    可得支配之狀態而言，被告既非受證人林翰旻之託代為保管
    該一粒眠，且扣案之一粒眠毒品及空夾鏈袋等物均非被告所
    有，被告亦無施用第四級毒品之犯行等情，亦據被告於本院
    供述明確（本院卷第100 頁），並有本院94年度毒抗字第59
    號裁定在卷可憑（94年度毒抗字第59號卷第16-1頁），足見
    被告主觀上並無持有一粒眠之犯意，客觀上復未實際支配管
    領該毒品，即無支配管領該批毒品之力，尚難認「持有」該
    毒品之事實；且復無其他積極證據足認被告可支配證人林翰
    旻所持有之上開一粒眠，或林翰旻基於營利之意圖販入該毒
    品後，有邀同被告共同謀議而基於營利意圖之犯意聯絡，由
    林翰旻將一粒眠交付被告暫為保管準備伺機賣出之具體事證
    ，是公訴意旨就此所論，自屬無據。
(三)、再按刑法上之幫助犯，須有幫助他人犯罪之犯意及行為始克
    相當，故幫助者基於幫助他人犯何罪之意思而參與，自應依
    證據證明之，不能僅憑擬制推測之方法，採為認定幫助犯判
    斷之基礎。本件被告既否認受證人林翰旻之託代為保管扣案
    之第四級毒品一粒眠，且公訴人所舉之證據，亦無法證明被
    告有幫助意圖販賣而持有第四級毒品之犯意，自難以林翰旻
    藏放於被告上開租屋處之第四級毒品數量甚鉅，認為林翰旻
    係意圖營利而販入並持有上開一粒眠毒品，因而推論被告亦
    應成立該罪之幫助犯。再者，刑法上所謂幫助他人犯罪，係
    指就他人之犯罪加以助力，使其易於實行之積極或消極行為
    而言，故必在他人實行犯罪行為前或實行中，予以助力者，
    始足當之；若於他人犯罪完成後始予幫助，即學說上所謂「
    事後幫助」，因已無從就他人之犯罪予以助力，使其易於實
    行，故除法律別有處罰規定，應依其規定論處罪刑外，尚難
    以幫助犯之罪責相繩。又販賣毒品罪，不以販入之後，復行
    賣出為必要，只須意圖營利而販入或賣出，有一於此，犯罪
    即應成立。本件扣案之一粒眠毒品，係證人林翰旻獨自基於
    販賣第四級毒品之犯意，於本案查獲前之不詳時間、地點，
    向不詳之人販入後，再藏放在被告上開租屋處之事實，業經
    本院認定如前，則林翰旻於意圖營利而販入一粒眠之時，即
    已成立販賣第四級毒品罪，在其成立販賣第四級毒品罪後，
    尚未著手實行第一次賣出毒品之前，縱使被告無償將其上址
    租屋處供其藏放，其所為充其量亦僅為「事後幫助」之範疇
    ，尚不能逕論以販賣第四級毒品罪之幫助犯或共同正犯。
(四)、綜上所述，被告前開所辯，應屬可採，公訴人所持之前開論
    據，均無法採為認定被告犯罪之證據。此外，復查無其他積
    極證據足資證明被告有何意圖販賣而持有第四級毒品一粒眠
    之犯行，被告被訴意圖販賣而持有第四級毒品罪自屬不能證
    明。
四、原審未詳為推求，就此部分遽為論罪科刑之判決（論以幫助
    意圖販賣而持有第四級毒品罪，並認與所犯幫助販賣第三級
    毒品罪部分係想像競合犯關係，而從一重論以幫助販賣第三
    級毒品罪），即有未恰，被告執此聲明上訴，指摘原判決不
    當，為有理由，應由本院將原判決關於幫助販賣第三級毒品
    罪部分撤銷改判，因公訴人起訴係認被告所犯幫助販賣第三
    級毒品與意圖販賣而持有第四級毒品部分係數罪併罰關係，
    爰另為被告被訴意圖販賣而持有第四級毒品部分為無罪之判
    決。
肆、被告其他被訴意圖販賣而持有第二級毒品部分，暨同案被告
    吳昱昕被訴意圖販賣而持有第二、四級毒品部分，均經原審
    判決無罪確定在案，爰不另論列，附此敘明。
據上論斷，應依刑事訴訟法第369 條第1 項前段、第364 條、第
299 條第1 項前段、第300 條、第301 條第1 項，98年5 月20日
修正前毒品危害防制條例第4 條第3 項，刑法第2 條第1 項前段
、第11條、第30條，判決如主文。
本案經檢察官孫小玲到庭執行職務。
中    華    民    國    99    年    8     月    4     日
                  刑事第三庭    審判長法  官   莊崑山
                                      法  官   莊松泉
                                      法  官   唐照明
以上正本證明與原本無異。
如不服本判決應於收受本判決後10日內向本院提出上訴書狀，其
未敘述上訴理由者，並得於提起上訴後10日內向本院補提理由書
狀（均須按他造當事人之人數附繕本）「切勿逕送上級法院」。
中    華    民    國    99    年    8     月    4     日
                                      書記官   黃琳群
附錄本件判決論罪科刑法條：
修正前毒品危害防制條例第4 條第3項
製造、運輸、販賣第三級毒品者，處5 年以上有期徒刑，得併科
新臺幣500 萬元以下罰金。
┌───────────────────────────┐
│附表：                                                │
├──┬───────────────┬────────┤
│編號│物品                          │數量            │
├──┼───────────────┼────────┤
│ 1  │含有第二級毒品MDMA之綠色錠劑  │300 顆          │
├──┼───────────────┼────────┤
│ 2  │含有第二級毒品MDMA之棕色錠劑  │42顆            │
├──┼───────────────┼────────┤
│ 3  │含有第二級毒品MDMA之已損碎錠劑│45公克          │
├──┼───────────────┼────────┤
│ 4  │電子磅秤                      │1 台            │
├──┼───────────────┼────────┤
│ 5  │空夾鏈袋                      │13大包          │
├──┼───────────────┼────────┤
│ 6  │含有第二級毒品MDMA、MDEA之紅色│1 顆            │
│    │錠劑                          │                │
├──┼───────────────┼────────┤
│ 7  │第三級毒品愷他命              │1 顆            │
├──┼───────────────┼────────┤
│ 8  │殘留第三級毒品愷他命之吸食器  │3 支            │
├──┼───────────────┼────────┤
│ 9  │空夾鏈袋                      │1 大包          │
├──┼───────────────┼────────┤
│ 10 │記事簿                        │2 本            │
├──┼───────────────┼────────┤
│ 11 │現金                          │1,600元         │
├──┼───────────────┼────────┤
│ 12 │研磨機                        │1 台            │
├──┼───────────────┼────────┤
│ 13 │空夾鏈袋                      │20大包          │
├──┼───────────────┼────────┤
│ 14 │含有第四級毒品Nimetazepam之粉 │76顆            │
│    │橘色錠劑                      │                │
├──┼───────────────┼────────┤
│ 15 │含有第四級毒品Nimetazepam之淡 │1059顆（起訴書誤│
│    │橘色錠劑                      │載為1060顆）    │
├──┼───────────────┼────────┤
│ 16 │空夾鏈袋                      │2 大包          │
├──┼───────────────┼────────┤
│ 17 │NOKIA 牌藍色行動電話（含SIM 卡│1 支            │
│    │，門號：0000000000號）        │                │
└──┴───────────────┴────────┘

司法院資訊處製作；財團法人民間司法改革基金會備份。
